【裁判字號】    98,台上,1798
【裁判日期】    980924
【裁判案由】    確認債權不存在等
【裁判全文】
最高法院民事裁定            九十八年度台上字第一七九八號
上  訴  人  甲    ○
            乙○○○
            丙 ○ ○
            丁 ○ ○
共      同
訴訟代理人  蔡 壽
被 上訴 人  戊 ○ ○
            己 ○ ○
上列當事人間請求確認債權不存在等事件，上訴人對於中華民國
九十八年五月十二日台灣高等法院台中分院第二審更審判決（九
十七年度重上更(一)字第四四號），提起上訴，本院裁定如下：
    主  文
上訴駁回。
第三審訴訟費用由上訴人負擔。
    理  由
按上訴第三審法院，非以原判決違背法令為理由，不得為之。又
提起上訴，上訴狀內應記載上訴理由，表明原判決所違背之法令
及其具體內容、依訴訟資料合於該違背法令之具體事實，其依民
事訴訟法第四百六十九條之一規定提起上訴者，並應具體敘述為
從事法之續造、確保裁判之一致性或其他所涉及之法律見解具有
原則上重要性之理由，同法第四百六十七條、第四百七十條第二
項分別定有明文。而依同法第四百六十八條規定，判決不適用法
規或適用不當者，為違背法令；依同法第四百六十九條規定，判
決有該條所列各款情形之一者，為當然違背法令。是當事人提起
上訴，如合併以同法第四百六十九條及第四百六十九條之一規定
之情形為上訴理由時，其上訴狀或理由書應表明該判決所違背之
法令條項，或有關判例、解釋字號，或成文法以外之習慣或法理
等及其具體內容，暨係依何訴訟資料合於該違背法令之具體事實
，並具體敘述為從事法之續造、確保裁判之一致性或其他所涉及
之法律見解具有原則上重要性之理由。如未依上述方法表明，或
其所表明者與上開法條規定不合時，即難認為已合法表明上訴理
由，其上訴自非合法。本件上訴人對於原判決提起上訴，雖以該
判決有不適用法規暨適用不當及不備理由等違背法令為由，惟核
其上訴理由狀所載內容，仍屬就原審取捨證據、認定事實之職權
行使或與判決結果不生影響之理由，指摘其為不當，並就原審所
論斷：本件被上訴人就其父女間確有系爭新台幣（下同）六百萬
元借款關係存在，已據其提出民國八十二年四月十四日製作之系
爭結算表原本為憑，觀諸該結算表紙張陳舊，所蓋用被上訴人「
戊○○」「己○○」之印文拓散，該表製作顯有相當時間，非臨
訟製作，並經見證人陳應豐結證屬實，參諸該結算表業經載明戊
○○向己○○借款及己○○代戊○○墊付款之事實觀之，堪認被
上訴人就該借貸之要物性，已盡舉證之責任。又被上訴人間系爭
抵押權為一般抵押權，依系爭結算表所載，戊○○迄至八十二年
四月十四日止，既積欠己○○達六百六十九萬七千九百元，則被
上訴人抗辯其二人間確有系爭抵押權所擔保之六百萬元借款債權
存在，尚堪採信，上訴人據以請求確認被上訴人間該消費借貸關
係不存在，並命己○○塗銷系爭抵押權登記，即非正當等情，泛
言謂為違法，而非表明該判決所違背之法令及其具體內容，暨依
訴訟資料合於該違背法令之具體事實，並具體敘述為從事法之續
造、確保裁判之一致性或其他所涉及之法律見解具有原則上重要
性之理由，難認其已合法表明上訴理由。依首揭說明，應認其上
訴為不合法。
據上論結，本件上訴為不合法。依民事訴訟法第四百八十一條、
第四百四十四條第一項前段、第九十五條、第七十八條，裁定如
主文。
中    華    民    國  九十八  年    九    月  二十四  日
                      最高法院民事第五庭
                          審判長法官  朱  建  男
                                法官  顏  南  全
                                法官  林  大  洋
                                法官  沈  方  維
                                法官  王  仁  貴
      本件正本證明與原本無異
                                      書  記  官
中    華    民    國  九十八  年    十    月    七    日
                                                      K


司法院資訊處製作；財團法人民間司法改革基金會備份。
